【裁判字號】    92,交易,374
【裁判日期】    921225
【裁判案由】    業務過失傷害
【裁判全文】
臺灣臺北地方法院刑事判決                        九十二年度交易字第三七四號
    公  訴  人  臺灣臺北地方法院檢察署檢察官
    被      告  甲○○  男，四.
    選任辯護人  謝世瑩律師
右列被告因業務過失傷害案件，經檢察官聲請簡易判決處刑（九十一年度偵字第八九
一五號、第一五六三一號），本院臺北簡易庭認不宜以簡易判決處刑，移由本院刑事
庭依通常程序審理，因被告於準備程序進行中就被訴事實為有罪之陳述，且所犯非死
刑、無期徒刑、最輕本刑為三年以上有期徒刑之罪或高等法院管轄第一審案件，經告
知簡式審判程序之旨，並聽取檢察官、被告之意見後，經本院合議庭裁定由受命法官
獨任進行簡式審判程序，本院判決如左：
    主    文
甲○○從事業務之人，因業務上之過失傷害人，處有期徒刑月，如易科罰金，以
佰元折算壹日。
    事    實
一、甲○○為營業小客車（計程車）司機，負責駕駛營業小客車載運乘客，為從事駕
    駛業務之人；民國九十一年三月七日晚間十一時許，甲○○駕駛車牌號碼Ｔ三－
    九三六號營業小客車搭載乘客，沿臺北市○○○路○段第三車道由東向西方向行
    駛，行經該路段與光復南北路交岔路口，擬左轉南向進入光復南路，原應注意駕
    駛人駕駛汽車，應遵守道路交通標誌、標線、號誌之指示，而「禁止左轉」標誌
    用以告示車輛駕駛人禁行之方向，「指向線」標線則用以指示車輛行駛方向，設
    於交岔路口方向專用車道上與禁止變換車道線配合使用時，車輛須循序前進，並
    於進入交岔路口後遵照所指方向行駛，且當時天氣晴、夜間有照明、視距良好，
    市區○○道路乾燥、無缺陷及障礙，行車管制號誌運作正常，依其智識、能力又
    無不能注意之情事，詎甲○○明知該路口東向西方向顯明處設有「禁止左轉」標
    誌（並以附牌說明「公車除外」），且其所行駛之東向西方向第三車道近路口處
    地面繪有直線箭頭「指向線」，表示其所駕車輛沿該車道進入路口後僅能直行、
    不得轉彎，竟因前向所搭載之乘客陳稱該路口可以左轉，遂違反「禁止左轉」標
    誌及直線箭頭「指向線」標線之指示，貿然左轉，適有乙○○騎乘車牌號碼ＢＧ
    Ｆ－六三六號重型機車亦沿臺北市○○○路○段由東向西方向行駛，亦疏未注意
    臺北市○○○路○段東向西方向第一、第二車道上繪有「公車專用」標字，表示
    該車道為限於公車行駛之專用車道，且行車時速不得超過五十公里，竟貿然以每
    小時五十餘公里之速度超速行駛在公車專用車道上，俟見甲○○所駕車輛左轉已
    閃煞不及，乙○○所乘機車右前車頭遂撞及甲○○所駕車輛左後車門、葉子板，
    乙○○因而人車倒地，受有右側骨盆骨折、右胸、右腹挫傷、右手、右小腿擦傷
    之傷勢。甲○○肇事後，主動撥打電話報警，並於員警前往現場、醫療院所處理
    時，不逃避接受裁判而當場向警員自首、承認為肇事人而願接受裁判。
二、案經乙○○訴由臺北市政府警察局松山分局報請臺灣臺北地方法院檢察署檢察官
    聲請簡易判決處刑，本院臺北簡易庭認不宜以簡易判決處刑，移由本院刑事庭審
    理，因甲○○於準備程序進行中就被訴事實為有罪之陳述，且其所犯非死刑、無
    期徒刑、最輕本刑為三年以上有期徒刑之罪或高等法院管轄第一審案件，經告知
    簡式審判程序之旨，並聽取檢察官、甲○○之意見後，經本院合議庭裁定由受命
    法官獨任進行簡式審判程序。
    理    由
一、訊據被告甲○○對於右揭犯罪事實均坦承不諱，核與告訴人乙○○指訴情節及臺
    北市政府警察局松山分局交通分隊道路交通事故調查報告表、談話紀錄表、補充
    資料表、現場照片、車輛照片、診斷證明書、國軍松山醫院醫松字第０九二００
    ０二四六三號覆函暨病歷摘要記錄、病歷影本所載相符；而當時天氣晴、夜間有
    照明、視距良好、市區○○道路乾燥、無缺陷及障礙，行車管制號誌運作正常，
    依被告之智識、能力，又無不能注意之情事，及臺北市○○○路○段、光復南北
    路交岔路口東向西方向顯明處設有「禁止左轉」標誌（並以附牌說明「公車除外
    」），且東向西方向第三車道近路口處地面繪有直線箭頭「指向線」，表示車輛
    沿該車道進入路口後僅能直行、不得轉彎，以及臺北市○○○路○段東向西方向
    第一、第二車道上繪有「公車專用」標字，表示該車道為限於公車行駛之專用車
    道，亦據臺北市政府警察局松山分局交通分隊據報處理之員警觀察、記載明確，
    有道路交通事故調查報告表、現場照片附卷可稽。
二、按道路交通安全規則所用名詞「汽車」指在道路上不依軌道或電力架線而以原動
    機行駛之車輛（包括機器腳踏車）；前項第一款所指之汽車，如本規則同一條文
    或相關條文就機器腳踏車另有規定者，係指除機器腳踏車以外四輪以上之車輛；
    駕駛人駕駛汽車，應遵守道路交通標誌、標線、號誌之指示；行車速度，依速限
    標誌或標線之規定，無標誌或標線者，應依左列規定：（一）行車時速不得超過
    五十公里；禁行方向標誌，用以告示車輛駕駛人禁行之方向，設於禁止各種車輛
    右轉、左轉或左右轉道路入口附近顯明之處；有時間、車種、車道特殊規定者，
    應在附牌內說明；指向線，用以指示車輛行駛方向，以白色箭頭劃設於車道上；
    本標線設於交岔路口方向專用車道上與禁止變換車道線配合使用時，車輛須循序
    前進，並於進入交岔路口後遵照所指方向行駛；車種專用車道標字，用於指示僅
    限於某種類型車輛行駛之專用車道，依規定行駛之車輛種類名稱標寫之；各類車
    種專用車道得以文字或圖案標繪之，標寫之文字依左表之規定：行車專用道之車
    輛名稱（一）公共汽車、使用之標字「公車專用」，道路交通安全規則第二條第
    一項、第二項、第九十條前段、第九十三條第一項第一款前段、道路交通標誌標
    線號誌設置規則第七十四條第一項、第一百八十八條第一項、第二項、第一百七
    十五條第一項定有明文。本件被告於九十一年三月七日晚間十一時許，駕駛車牌
    號碼Ｔ三－九三六號營業小客車搭載乘客，沿臺北市○○○路○段第三車道由東
    向西方向行駛，行經該路段與光復南北路交岔路口，擬左轉南向進入光復南路，
    當時天氣晴、夜間有照明、視距良好，市區○○道路乾燥、無缺陷及障礙，行車
    管制號誌運作正常，依其智識、能力又無不能注意之情事，前已述及，被告明知
    該路口東向西方向顯明處設有「禁止左轉」標誌（並以附牌說明「公車除外」）
    ，且其所行駛之東向西方向第三車道近路口處地面繪有直線箭頭「指向線」，表
    示其所駕車輛沿該車道進入路口後僅能直行、不得轉彎，竟因前向所搭載之乘客
    陳稱該路口可以左轉，遂違反「禁止左轉」標誌及直線箭頭「指向線」標線之指
    示，貿然左轉，適告訴人騎乘車牌號碼ＢＧＦ－六三六號重型機車亦沿臺北市○
    ○○路○段由東向西方向行駛，亦疏未注意臺北市○○○路○段東向西方向第一
    、第二車道上繪有「公車專用」標字，表示該車道為限於公車行駛之專用車道，
    且行車時速不得超過五十公里，竟貿然以每小時五十餘公里之速度超速行駛在公
    車專用車道上，俟見被告所駕車輛左轉已閃煞不及，告訴人所乘機車右前車頭遂
    撞及被告所駕車輛左後車門、葉子板，告訴人因而人車倒地，受有右側骨盆骨折
    、右胸、右腹挫傷、右手、右小腿擦傷之傷勢，被告有違反「禁止左轉」標誌及
    直線箭頭「指向線」標線指示之過失甚明，且其過失行為與告訴人之傷勢間，有
    相當因果關係。雖告訴人亦有違反「公車專用」專用車道標字指示，且超速行駛
    之過失，但告訴人之過失並不能解免被告之過失，併此敘明。則本件事證已臻明
    確，被告犯行已堪認定，應依法論科。
三、被告為營業小客車司機，負責駕駛營業小客車載運乘客，為從事駕駛業務之人，
    是核其所為，係犯刑法第二百八十四條第二項前段從事業務之人，因業務上之過
    失傷害人罪。被告肇事後，主動撥打電話報警，並於警員前往現場、醫療院所處
    理時，不逃避接受裁判而當場向警員自首、承認為肇事人而願接受裁判，此經本
    院職權查證屬實，有臺北市政府警察局松山分局交通分隊自首調查報告表可參，
    被告對於有權偵查犯罪之機關尚不知犯罪事實及犯罪人之前自首而願接受裁判，
    應依刑法第六十二條前段之規定減輕其刑。爰審酌被告並無前科、素行良好，有
    臺灣高等法院被告全國前案紀錄表可佐，因一時貪便求快、疏未遵守道路交通標
    誌、標線之指示而肇事致人受傷，肇事後旋即自首接受裁判，犯後並坦承犯行、
    顯有悔意，惟肇事迄今已近二年猶未賠償告訴人所受損害，告訴人傷勢非輕，但
    就本件事故之發生，告訴人亦有過失，且告訴人經本院數度傳喚俱未能到庭，致
    被告無從與之達成和解等一切情狀，量處如主文所示之刑，並諭知如易科罰金之
    折算標準，以資懲儆。
據上論斷，應依刑事訴訟法第四百五十二條、第二百九十九條第一項前段、第二百七
十三條之一第一項，第二百八十四條第二項前段、第六十二條前段、第四十一條第一
項前段，罰金罰鍰提高標準條例第一條前段、第二條，判決如主文。
本案經檢察官楊智綸到庭執行職務。
中      華      民      國    九十二    年     十二     月    二十五    日
                              臺灣臺北地方法院交通法庭
                                      法  官  洪  文  慧
右正本證明與原本無異。
如不服本判決，應於判決送達後十日內向本院提出上訴狀（應抄附繕本）。告訴人或
被害人如對於本判決不服者，應具備理由請求檢察官上訴，其上訴期間之計算係以檢
察官收受判決正本之日期為準。
                                      書記官  江  虹  儀
中      華      民      國    九十二    年     十二     月    二十五    日


司法院資訊處製作；財團法人民間司法改革基金會備份。
